【裁判字號】    97,交聲更,34
【裁判日期】    971110
【裁判案由】    聲明異議
【裁判全文】
臺灣臺中地方法院交通事件裁定        97年度交聲更字第34號
原處分機關  交通部公路總局臺中區監理所臺中市監理站
異  議  人
即受處分人  甲○○
上列受處分人因違反道路交通管理處罰條例案件，對於交通部公
路總局臺中區監理所臺中市監理站九十七年七月十一日所為之處
分（裁監稽違字第裁六一－ＧＥ0000000號裁決書）聲明
異議，受處分人不服本院九十七年七月二十三日第一審裁定（九
十七年度交聲字第二○六○號），提起抗告，經臺灣高等法院臺
中分院於九十七年八月二十二日撤銷發回更審（九十七年度交抗
字第九五五號），本院裁定如下：
    主  文
原處分關於吊扣駕駛執照部分撤銷。
甲○○汽車駕駛人駕駛汽車，經測定酒精濃度超過規定標準，吊
扣普通小型車駕駛執照壹年。
    理  由
一、原處分意旨略以：異議人即受處分人甲○○（下稱受處分人
    ）駕駛車牌號碼ＯＺ－二一二二號自用小客車，於民國九十
    七年五月十九日凌晨一時五十一分許，在臺中市西屯區市○
    ○○路與惠中路口處，因「酒後駕車，酒測值為每公升一點
    ○五毫克。禁駛」之違規，經臺中市警察局交通警察隊直屬
    分隊以中市警交字第ＧＥ0000000號舉發違反道路交
    通管理事件通知單當場舉發。嗣原處分機關於九十七年七月
    十一日以裁監稽違字第裁六一－ＧＥ0000000號裁決
    書，依道路交通管理處罰條例第三十五條第一項第一款規定
    ，裁處受處分人吊扣其駕駛執照十二個月，施以道安講習（
    罰鍰部分依本院九十七年度中交簡字第一二四九號簡易判決
    處有期徒刑六月，如易科罰金，以新臺幣一千元折算一日。
    依行政罰法第二十六條第一項規定，行政罰鍰免予裁處。）
    ，逾期則依裁決書處罰主文規定裁處，於法並無不合等語。
二、本件聲明異議意旨略以：受處分人因酒駕而被判處有期徒刑
    六個月可易科罰金，而當時是開自小客車違規，受處分人又
    是以駕駛職業聯結車謀生，如果沒駕照就馬上無工作，爰依
    法聲明異議請求撤銷原處分，而裁處吊扣其自小客車駕駛執
    照等語。
三、按「汽車駕駛人，駕駛汽車經測試檢定有酒精濃度超過規定
    標準者，處新臺幣一萬五千元以上六萬元以下罰鍰，並當場
    移置保管該汽車及吊扣其駕駛執照一年。」、「汽車駕駛人
    有飲用酒類或其他類似物後其吐氣所含酒精濃度超過每公升
    ○．二五毫克或血液中酒精濃度超過百分之○．○五以上者
    ，不得駕車。」，道路交通管理處罰條例第三十五條第一項
    第一款、道路交通安全規則第一百一十四條第二款分別定有
    明文。
四、次按道路交通管理處罰條例第六十八條業於九十四年十二月
    十四日修正，並自九十五年三月一日施行，修正前之道路交
    通管理處罰條例第六十八條規定：「汽車駕駛人，因違反本
    條例及道路交通安全規則之規定，受吊扣或吊銷駕駛執照處
    分時，吊扣或吊銷其持有各級車類之駕駛執照。」，其立法
    意旨在於違規行為對道路交通秩序之維持及道路交通安全已
    生較大之影響，故規定吊扣或吊銷其持有各級車類之駕駛執
    照，以限制其繼續駕車行駛道路之權利，其係屬駕駛行為之
    限制，並不因所持駕駛執照種類不同而有所差異。而修正後
    之道路交通管理處罰條例第六十八條規定：「汽車駕駛人，
    因違反本條例及道路交通安全規則之規定，受吊銷駕駛執照
    處分時，吊銷其持有各級車類之駕駛執照。」，其立法理由
    略以：「原條文將違法或違規駕駛人所持有各級車類之駕駛
    執照一併吊扣或吊銷，失之過酷，影響人民工作及生活甚鉅
    ，爰修正之」等語。故依修正後道路交通管理處罰條例第六
    十八條之規定，受吊扣駕駛執照處分，不再吊扣其持有各級
    車類之駕駛執照，僅於受吊銷駕駛執照處分時，始吊銷其持
    有各級車類之駕駛執照，而限縮修正前條文之適用範圍，即
    受吊扣駕駛執照處分，不再本條規定適用之列。是依上開規
    定受吊銷駕照處分者，仍維持吊銷其持有各級車類之駕駛執
    照，至於受吊扣駕照處分者，則僅吊扣其違法或違規當時所
    駕駛車輛之駕駛執照，不再吊扣其持有各級車類之駕駛執照
    ，其理甚明。
五、經查：
（一）本件受處分人持有職業聯結車駕駛執照駕駛上開自用小客
      車，經檢測後酒精濃度超過規定標準之違規事實，為受處
      分人所不爭執，亦有臺中縣警察局中縣警交字第ＧＥ00
      00000號違反道路交通管理事件通知單（下稱舉發通
      知單）、交通部公路總局臺中區監理所臺中市監理站裁監
      稽違字第裁六一－ＧＥ0000000號裁決書與送達證
      影本各一份附卷可稽，受處分人本件違規事實洵堪認定。
（二）又本件受處分人上開違規行為係發生於九十七年五月十九
      日，自應適用修正後之道路交通管理處罰條例第六十八條
      規定。且修正後道路交通管理處罰條例第六十八條之規定
      ，既將「吊扣」等字刪除，是依上開說明，受處分人受吊
      扣駕駛執照處分時，自不得再吊扣其持有各級車類之駕駛
      執照，故原處分機關於作成吊扣駕駛執照處分時，應就行
      為人所應吊扣之駕駛執照種類予以限定，始符合依法行政
      原則。而受處分人為本件違規行為時，係駕駛自用小客車
      ，此有上開舉發通知單附卷可憑，揆諸前開說明，其依法
      所受之處分應為限制其駕駛自用小客車之權利，即應吊扣
      其小型車普通駕駛執照，自不能越級限制其駕駛職業聯結
      車之權利。原處分機關未審酌及此，誤認受「吊扣」處分
      時，如無當時駕駛車種之駕駛執照，仍應吊扣其持有之其
      他車種之駕駛執照，而為吊扣受處分人所持有之職業聯結
      車駕駛執照十二個月之處分，顯已違反行政程序法第六條
      、第七條所揭示之平等原則及比例原則，非僅於法不合，
      亦剝奪受處分人駕駛職業聯結車之權利，對其之工作權造
      成極大侵害，且與道路交通管理處罰條例第六十八條立法
      意旨不符，原處分難謂合法，應認本件異議為有理由，合
      應由本院將原處分關於吊扣職業聯結車駕駛執照部分予以
      撤銷，並就該撤銷部分改諭知如主文第二項所示之處罰。
（三）至於公路機關因汽車駕駛人取得高一級車類之駕駛資格者
      ，應換發駕駛執照，並准其駕駛較低級車類之車輛，而已
      領有職業聯結車駕駛執照者，得駕駛大客車、大貨車、小
      型車、輕型機器腳踏車的規定，而於現行實務上基於一人
      一照原則僅逐級核給汽車駕駛執照一張，致持有職業聯結
      車駕駛執照者，因駕駛自用小客車違規，而須吊扣小型車
      普通駕駛執照時，產生技術層面之困難，惟行政機關本應
      時時因應法令之變更，而精進其行政執行成效，斷不得因
      技術層面之困難，而置相關法令於不顧，甚或逾越比例原
      則，是技術層面的問題，要難據為原處分並無不當之理由
      。又按法官依據法律獨立審判，憲法第八十條載有明文，
      各機關依其職掌就有關法規為釋示之行政命令，法官於審
      判案件時，固可予以引用，但仍得依據法律，表示適當之
      不同見解，並不受其拘束；司法行政機關所發司法行政上
      之命令，如涉及審判上之法律見解，僅供法官參考，法官
      於審判案件時，亦不受其拘束（司法院大法官釋字第二一
      六號解釋意旨參照），是交通部九十六年十月十八日交路
      字第○九六○○○九七○七號函雖謂：「…如無當時駕駛
      車種之駕駛執照，仍應吊扣其持有其他車種之駕駛執照」
      等情，基於上述之說明，本院自得依據學理、法律規範，
      妥為解釋認定而不受其拘束，併此敘明。
六、據上論斷，應依道路交通管理處罰條例第八十七條第二項，
    道路交通案件處理辦法第二十條前段規定，裁定如主文。
中    華    民    國    97    年    11    月    10    日
                      交通法庭  法  官  王世華
上正本證明與原本無異。
如不服本裁定應於送達後5日內向本院提出抗告狀（須附繕本）
。
                                書記官  賴瓊珠
中    華    民    國    97    年    11    月    10    日


司法院資訊處製作；財團法人民間司法改革基金會備份。
